ACORDAO-COMPLETO-2320334

ACÓRDÃO 8691/2019 ATA 33/2019 - SEGUNDA CÂMARA

VISTOS, relatados e discutidos estes autos de aposentadoria, nos quais foram opostos embargos de declaração contra o Acórdão 4690/2018-TCU-Segunda Câmara,
ACORDAM os Ministros do Tribunal de Contas da União, reunidos em Sessão da 2ª Câmara, diante das razões expostas pelo Relator, em:
9.1. conhecer dos presentes Embargos de Declaração, com base nos arts. 32, inciso II, e 34 da Lei nº 8.443/1992, para, no mérito, rejeitá-los;
9.2. dar ciência deste acórdão ao recorrente e ao Supremo Tribunal Federal.

Embargos de declaração interposto contra deliberação que negou provimento a  pedido de reexame em face de acórdão  que, por sua vez, considerou ilegal a aposentadoria do recorrente e determinou a suspensão de pagamentos decorrentes da incorporação de quintos.

Segunda Câmara

Supremo Tribunal Federal.

3. Interessado/Recorrente:
3.1. Interessado: Juvenil Lara Filho (XXX.774.181-XX).
3.2. Recorrente: Juvenil Lara Filho (XXX.774.181-XX).

13.1. Ministros presentes: Ana Arraes (Presidente), Augusto Nardes (Relator) e Aroldo Cedraz.
13.2. Ministro-Substituto convocado: Weder de Oliveira.
13.3. Ministro-Substituto presente: André Luís de Carvalho.

ACORDAO-COMPLETO-2383788

Acórdão 5683/2020 - Segunda Câmara

AUGUSTO NARDES

Ministro Augusto Nardes.

Juvenil Lara Filho opôs embargos de declaração com pedido de efeitos infringentes em relação ao Acórdão 4690/2018-TCU-Segunda Câmara, que negou provimento a seu pedido de reexame em face do Acórdão 3205/2017-TCU-Segunda Câmara, que, por sua vez, considerara ilegal sua aposentadoria e determinara a suspensão de pagamentos decorrentes da incorporação de quintos em período posterior a 8/4/1998 (Lei 9.624/1998) .
2. 	O embargante apresentou questionamentos constantes de sua peça recursal (peça 32) , centrando sua argumentação, no essencial, na existência de outras decisões deste E. Tribunal em sentido diverso da que foi proferida no processo de seu interesse.
3.	Relaciona uma série de julgados que considera paradigmas e argumenta que espera tratamento semelhante para situações semelhantes. Menciona, ainda, que a decisão questionada contribui com a insegurança jurídica.
4.	Pede, ao final, que se concedam efeitos infringentes ao recurso ora apresentado.
	É o relatório.

não há

Procurador Sergio Ricardo Costa Caribé.

EMBARGOS DE DECLARAÇÃO. PEDIDO DE REEXAME. APOSENTADORIA. ILEGALIDADE ANTE A INCLUSÃO DE QUINTOS INCORPORADOS APÓS 8/4/1998. CONHECIMENTO. REJEIÇÃO.

APOSENTADORIA (APOS)

Secretaria de Recursos (SERUR) e Secretaria de Fiscalização de Pessoal (SEFIP).

Os presentes embargos devem ser conhecidos, por preencherem os requisitos de admissibilidade previstos nos arts. 32, inciso II, e 34 da Lei 8.443/1992 c/c art. 287 do Regimento Interno/TCU, considerando que o recorrente foi notificado da deliberação em 9/7/2018 e protocolou o recurso no dia 17/7/2018.
2. 	Como preliminar de mérito, e a título pedagógico, observo que os embargos de declaração são, em regra, recurso integrativo, que objetivam expungir da decisão embargada, os vícios da omissão, contradição ou obscuridade. Neste caso concreto, o recorrente alegou contradição na deliberação recorrida. Pertinente, assim, tecer comentários acerca do conceito de contradição para fins de oposição de embargos de declaração. Vicente Greco Filho assim define o vício da contradição (in Direito Processual Civil Brasileiro, 11ª edição, 2º volume, Ed. Saraiva, p. 259/260) :
"afirmação conflitante, quer na fundamentação, quer entre a fundamentação e a conclusão, sendo que, nesses casos, a correção da sentença, em princípio, não levaria a uma verdadeira modificação da sentença, mas apenas a um esclarecimento de seu conteúdo." 
3. 	Cabe registrar que o conceito de contradição utilizado pelo embargante não está relacionado ao teor da fundamentação ou conclusão no relatório, voto condutor ou acórdão, mas na existência de suposta contradição na decisão desta Corte de Contas, prolatada pelo Acórdão 4690/2018-TCU-Segunda Câmara, frente a outras deliberações. 
4. 	Esclareço que não há espaço para arguir, em sede de embargos de declaração, contradição entre o acórdão recorrido e outras deliberações deste Tribunal, tendo em vista que a contradição deve estar contida dentro dos termos do inteiro teor da deliberação atacada, composta pelo relatório, voto condutor e acórdão. 
5.	Havendo divergências com outras decisões do Tribunal, mesmo quando oriundas do mesmo colegiado e tratando de assuntos similares, essas não são consideradas contradições para os fins propostos, mesmo porque cada julgamento está jungido aos fatos e circunstâncias associados ao caso concreto que conduziram à sua prolação, podendo resultar de evolução jurisprudencial, sem que isso configure incongruência que mereça ser reparada.
6.     	Nesse contexto, cumpre afastar, desde logo, a pretensão do embargante de atribuição de efeitos infringentes aos presentes embargos, com o objetivo de dar melhor detalhamento e efetividade ao decidido.
7.                Ao seguir o posicionamento adotado neste processo, reformulo o entendimento anteriormente manifestado em outras deliberações das quais fui relator sobre a mesma matéria, em grau de recurso, quando propus solução diferente, no caso o sobrestamento do processo até a resolução da lide referente ao RE 638.115/CE, em curso no egrégio Supremo Tribunal Federal (STF) .
8.                Assim procedo para seguir a intelecção vazada nos diversos votos condutores de julgados deste colegiado que não determinaram o sobrestamento, mas sim optaram pelo julgamento imediato de recursos da espécie destes autos, a exemplo do mencionado Acórdão 3.877/2018-TCU-1ª Câmara, do Acórdão 9415/2016-TCU-Segunda Câmara, também relator o Ministro Vital do Rêgo, e do Acórdão 2021/2018-TCU-Segunda Câmara, relator o Ministro Aroldo Cedraz, visto não ser conveniente que esta Corte aguarde, indefinidamente, eventual alteração posterior na jurisprudência do STF para decidir o caso.
	Dessa forma, VOTO no sentido de que o Tribunal aprove o Acórdão que ora submeto à deliberação deste Colegiado.
TCU, Sala das Sessões Ministro Luciano Brandão Alves de Souza, em 17 de setembro de 2019.
Ministro JOÃO AUGUSTO RIBEIRO NARDES 
Relator